臺灣高等法院臺中分院民事裁定　　　　　 96年度抗字第330號
抗　告　人　乙○○○○○○○
相　對　人　台中商業銀行股份有限公司
法定代理人　丙○○
相　對　人　甲○
相　對　人　丁○○
上列抗告人因與相對人等間聲明異議事件，對於中華民國96年5
月14日臺灣南投地方法院94年度執字第4683號所為裁定提起抗告
，本院裁定如下：
    主  文
抗告駁回。
抗告程序費用由抗告人負擔。
    理  由
一、不動產所有人設定抵押權後，得於同一不動產上設定地上權
    及其他權利，但其抵押權不因此而受影響，民法第866條定
    有明文，所謂抵押權不因此受影響者，係指抵押人設定地上
    權或其他權利時，如影響抵押權所支配之抵押物交換價值者
    ，對於抵押權不生效力而言（院字第1446號解釋）。因之，
    抵押人於設定抵押權後，就同一不動產設定地上權或其他權
    利時，抵押權人得聲請執行法院或執行法院得依職權除去該
    項權利，以抵押物無該項負擔之方式予以拍賣（司法院大法
    官會議釋字第119號解釋參照）。
二、抗告人聲明及抗告意旨略以：債務人甲○、葉界輔以其所有
    南投縣竹山鎮○○段第326建號之建物第一層及地下室，門
    牌號碼為南投市○○路○段496號（下稱系爭建物）與伊訂
    立租賃契約，租金為每月新台幣73,000元，租期為94年4月
    21日至101年1月31日。依據民法第425條規定，前開租賃契
    約，對於日後系爭建物拍定人仍繼續存在，是以拍定人於取
    得租賃物後即有收取租金之利得，衡情就租賃物之利用及經
    濟價值並無不利，況依法拍市場慣例，多在減價拍賣時，始
    有人參與投標，是系爭建物第一次拍賣無人應買，並非租賃
    權存在所致，上開租賃契約存在並無減損抵押物價值之虞云
    云，求為廢棄原裁定。
三、經查：本件債務人甲○、丁○○於民國85年8月30日以其所
    有南投縣竹山鎮○○段483、488-1地號及其上同地段326建
    號之建物（系爭拍賣標的物），為債權人台中商業銀行設定
    本金最高限額7190萬元之抵押權，嗣於抵押權設定後復將系
    爭建物出租予抗告人，約定租賃範圍為上開建物之一樓及地
    下室全部，租期自94年4月21日起至101年1月31日，每月租
    金73,000元，而債權人之系爭抵押債權本金餘額尚高達46,9
    87,937元等情，有台灣南投地方法院94年度促字第4666號支
    付命令及確定證明書、建物登記簿謄本、抵押權設定契約書
    、他項權利證明書及房屋租賃契約書影本存卷可參，由此足
    見該租賃契約係於抵押權設定後始成立無訛，且系爭拍賣標
    的物經原法院於93年3月28日以底價5860萬元進行第一次拍
    賣程序，因無人應買而流標，對債權人之抵押債權受償已造
    成影響，抵押權人自得聲請執行法院除去該項權利，以抵押
    物無該項負擔之方式予以拍賣。抗告人雖謂前開租賃契約存
    續，拍定人每年將有租金收入，是租賃權並無減損抵押物價
    值之虞云云。惟依交易常情，願於法院投標應買拍賣之不動
    產者，通常係以承買後能取得標的物之占有使用為目的，倘
    拍賣之不動產上有租賃關係存在，應買人或因拍定後不能即
    時取得標的物之占有使用，或顧慮可能因該租賃關係存在另
    起紛爭，而降低其應買之意願，致無法順利拍定。況原法院
    因第一次拍賣無人應買，酌定系爭拍賣標的物之第二次最低
    拍賣價額額為4688萬元，有拍賣公告附卷可參，已低於系爭
    抵押債權本金餘額46,987,937元，是抗告人與債務人間之租
    賃關係顯已影響抵押權，揆諸首開說明，原法院依相對人之
    聲請而准許將該租賃關係除去後拍賣，自無不合。抗告人仍
    執前詞，指摘於裁定不當，求為廢棄原裁定，為無理由。
三、據上論結，本件抗告為無理由，依民事訴訟法第495條之1第
    1項、第449條第1項、第95條、第78條，裁定如主文。
中　　華　　民　　國　　96　　年　　6 　　月　　28　　日
                  民事第三庭    審判長法　官　陳照德
                                      法　官  曾謀貴
                                      法　官  蔡王金全
以上正本係照原本作成。
再為抗告應以適用法規顯有錯誤為理由，並經本院之許可，該許
可以原裁定所涉及之法律見解具有原則上之重要性者為限。
如提起再抗告者應於裁定送達後十日內向本院提出抗告理由狀（
須按照他造人數附具繕本）並繳納抗告裁判費新臺幣壹仟元，同
時委任律師或具有律師資格之關係人為代理人。
　　　　　　　　　　　　　　　　　　　書記官　許麗花
中　　華　　民　　國　　96　　年　　6 　　月　　29　　日
                                                      Ｃ
